【裁判字號】    95,訴,95
【裁判日期】    950330
【裁判案由】    損害賠償
【裁判全文】
臺灣臺中地方法院民事判決                95年度訴字第95號
原      告  乙○○
            甲○○
被      告  丙○○
上列當事人間因傷害案件，經原告提起刑事附帶民事訴訟請求侵
權行為損害賠償，經本院刑事庭裁定移送前來，本院於民國95年
3月9日言詞辯論終結，判決如左：
    主      文
被告應分別給付原告乙○○、甲○○各新臺幣陸萬參仟貳佰捌拾
肆元、新臺幣伍萬零參佰參拾元，及均自民國九十四年十二月二
十日起至清償日止，按週年利率百分之五計算之利息。
原告其餘之訴駁回。
訴訟費用由被告負擔二分之一，餘由原告負擔。
本判決第一項得假執行。但被告如於假執行程序實施前，分別以
新臺幣陸萬參仟貳佰捌拾肆元、新台幣伍萬零參佰參拾元各為原
告乙○○、甲○○預供擔保，得免為假執行。
原告其餘假執行之聲請駁回。
    事實及理由
一、本件原告起訴主張：緣原告乙○○為訴外人歐國泰之債權人
    ，原告乙○○與歐國泰之弟即被告丙○○約於民國（下同）
    94年6 月13日晚上11時30分許，在臺中縣梧棲鎮○○路○ 段
    18號旁之洗車廠商討清償債務事宜，由原告甲○○及訴外人
    盧正統及黃嘉樹陪同原告乙○○同乘一輛車到場，被告丙○○則夥同十多名不詳姓名、年籍男子在場等候，於原告甲○○、乙○○二人與被告丙○○討論之際，被告丙○○竟與前
    揭姓名、年籍不詳之十多人基於傷害他人身體之犯意聯絡，
    分持棍棒毆打原告甲○○、乙○○等人，致使原告乙○○受
    有頭部外傷合併腦震盪、全身多處擦傷、頭皮撕裂傷（約6
    公分）、胸部及腹部挫傷、右側肱骨開放性線狀骨折，原告
    甲○○受有左胸部挫傷併氣胸及血胸及腦震盪併頭皮撕裂傷
    等傷害，而受有如下之損害：（一）原告乙○○部分：1.醫
     療 費用新台幣（下同）5,284 元。2.看護費用：自94年6
    月14日急診住院起至94年6 月17日出院止共4 日，需專人看
    護照料，每日以2,000 計算，共計8,000 元。3.精神慰撫金
    500,000 元。（二）原告甲○○部分：1.醫療費330 元。2.
    精神慰撫金500,000 元等語。並聲明：（一）被告應分別給
    付原告乙○○、甲○○各511,284 元、500,330 元，及均自
    起訴狀繕本送達被告翌日起至清償日止，按週年利率5%計算
    之利息。（二）願供擔保，請准宣告假執行。
三、被告則以：其在前揭時地係遭原告歐打，為被害人，其不知
    原告遭何人毆打；且原告所提出之診斷書均載明係94年6 月
    14日急診入院，惟本件案發時間係94年6 月13日晚上11時30
    分，原告就診醫院至案發地點約1500公尺距離，走路僅需5
    分鐘，足見原告所提診斷書與本件無關等語資為抗辯。並聲
    明：（一）原告之訴駁回。（二）如受不利益判決，願供擔
    保請准免為假執行。
四、經查，原告乙○○為訴外人歐國泰之債權人，原告乙○○與
    歐國泰之弟即被告丙○○約於94年6 月13日晚上11時30分許
    ，在臺中縣梧棲鎮○○路○ 段18號旁之洗車廠商討清償事宜
    ，由原告甲○○及訴外人盧正統及黃嘉樹陪同原告乙○○同
    乘一輛車到場，被告丙○○則夥同十多名不詳姓名、年籍男
    子在場等候，於原告甲○○、乙○○二人與被告丙○○討論
    之際，原告甲○○、乙○○二人因口角而拉扯被告丙○○，
    致被告丙○○受有左腰瘀血腫之傷害，而被告丙○○竟與前
    揭姓名、年籍不詳之十多人基於傷害他人身體之犯意聯絡，
    分持棍棒毆打原告甲○○、乙○○等人，致使原告乙○○受
    有頭部外傷合併腦震盪、全身多處擦傷、頭皮撕裂傷（約6
    公分）、胸部及腹部挫傷、右側肱骨開放性線狀骨折，原告
    甲○○受有左胸部挫傷併氣胸及血胸及腦震盪併頭皮撕裂傷
    等傷害之事實，業經本院以94年度沙簡字第665 號傷害案件
    認定被告共同傷害原告甲○○、乙○○之身體，而判處被告
    有期徒刑3 月（得易科罰金）在案，並經本院依職權調取前
    開刑事偵審案卷審核無訛；且該商談之場所，既係被告丙○○之家，此為被告所自陳，則原告前往被告熟悉之處所商談
    債務而遭人圍毆，被告辯稱其不知情云云，實與常情有違而
    不足採信，是原告主張係遭被告與不詳姓名者共同圍毆而受
    傷，應堪信為真實。至被告另辯稱原告所提出之診斷書記載
    原告就醫之時間為94年6 月14日，距案發時間（94年6 月13
    日下午11時30分）太久，顯與本案無關云云。惟原告甲○○
    、乙○○係於94年6 月14日上午1 時15分由自用車載入童綜
    合醫院急診，有該醫院94年10月17日童醫字第1141號函附前
    開偵查卷宗可稽，則兩造既係約定要商談債務事宜，兩造於
    到達約定地點後商談、起爭執、互毆而受傷，在在均需時間
    經過，是原告就醫時間與兩造約定時間既尚未逾2 個小時，
    該診斷書所記載之受傷狀況應係本件傷害事故所致無疑，被
    告此部分所辯亦難憑採。
五、又按因故意或過失，不法侵害他人之權利者，負損害賠償責
    任；不法侵害他人之身體或健康者，對於被害人因此喪失或
    減少勞動能力，或增加生活上之需要時，應負損害賠償責任
    ；不法侵害他人之身體、健康者，被害人雖非財產上之損害
    ，亦得請求賠償相當之金額；民法第184 條第1 項前段、第
    193 條第1 項及第195 條第1 項前段分別定有明文。查被告
    就原告傷害之發生，既難辭其責任，從而，原告主張依侵權
    行為之法律關係，請求被告負損害賠償責任，自非無據。茲
    就原告乙○○、甲○○主張之項目及金額，分述如下：
（一）原告乙○○部分：
    1.醫療費用5,284 元部分：此部份之支出業經原告提出童綜
      合醫院收據一紙為證，核均屬醫療上之必要費用，原告請
      求被告給付，應予准許。
    2.看護費8,000 元部分：原告主張其因系爭事故受傷住院而
      需專職看護，因而增加生活上之支出，而看護費用乃原告
      增加生活上需要及將來維持傷害後健康所必需之支出（最
      高法院65年第8 次民庭庭推總會決議參照），原告自得請
      求。而原告主張其自94年6 月14日起至94年6 月17日止在
      童綜合醫院住院，住院期間需專人照料其日常生活起居，
      有童綜合醫院之診斷書及95年2 月7 日童醫字第0140號函
      在卷可稽，則此期間所支出之看護費用，應屬輔助治療其
      前揭傷害所必要。而原告雖均由其家屬照顧，並無現時看
      護費之支付，但仍應認其受有相當看護費之損害，得向被
      告請求賠償。蓋被害人因受傷，而由親屬代為照顧生活起
      居，固係出於親情之故，然親屬看護所付出之勞力，並非
      不能以金錢為評價，僅因兩者身分關係密切而免除支付義
      務而已；惟此種親屬因基於身分關係之恩惠，自不能加惠
      於加害人，而應衡量比照僱用他人看護之情形，認為被害
      人受有相當於親屬看護費用之損害，而得向加害人請求。
      換言之，代為看護者究係他人或原告之家（親）屬，尚與
      本件原告得請求因增加生活上需要費用之請求權無關。否
      則，自有違平等（合理差別）及比例之原則。本院參酌目
      前現狀看護士收費標準為每小時100 元，認原告求8,000
      元尚屬正當，應予准許。
    3.精神慰撫金500,000 元部分：本件被告因其胞兄歐國泰與
      原告之債務糾紛，即夥同數十名不詳姓名男子共同傷害原
      告，致原告受有頭部外傷合併腦震盪、多處擦傷及頭皮撕
      裂傷、胸部及腹部挫傷、右側肱股開放性線狀骨折，在急
      診時行頭皮撕裂傷清創縫合，並住院治療，右手石膏副木
      使用，原告甲○○因之所受之精神上痛苦甚鉅；又原告係
      國中畢業，現以駕駛聯結車為業，每日收入約2,000 元，
      而被告則係高工畢業，從事養豬場工作，此為兩造所自陳
      ；又原告名下有房屋、土地各1 筆及車輛1 輛，94、93年
      度除利息所得1 千餘元外無各類所得申報；而被告名下有
      房屋5 筆、土地1 筆、車輛1 輛，94、93年度均無各類所
      得申報等情，亦有本院依職權調取之稅務電子闡門財產所
      得調件明細表在卷可稽。經斟酌兩造上開教育程度、職業
      、身分、地位、經濟能力及原告所受痛苦程度等情，本院
      認原告所得請求之精神慰撫金，以50,000元為適當，超過
      此金額範圍以外請求，即難認為正當。
（二）原告甲○○部分：
      １、醫療費用330 部分：此部份費用之支出，業經原告提
          出童綜合醫院收據2 紙為證，核均屬醫療上之必要費
          用，原告請求被告給付，應予准許。
      ２、精神慰撫金500,000 元部分：本件被告傷害原告王振
          源之行為，造成原告甲○○受有胸部挫傷併氣胸及血
          胸，於急診時緊急施行胸管引流，入加護病房觀察，
          並住院5 天治療，傷勢非輕；且原告係國中畢業，以
          販售藥包為業，名下有車輛4 輛，94年、93年度之各
          類所得總額約25萬餘元、16萬餘元，亦有前開稅務電
          子闡門財產所得調件明細表在卷可稽，經斟酌上述兩
          造之教育程度、職業、身分、地位、經濟能力及原告
          所受痛苦程度等情，本院認原告所得請求之精神慰撫
          金，以50,000元為適當，超過此金額範圍以外請求，
          亦難認為正當。
（三）綜上所述，原告乙○○所得主張被告應賠償其所受損失如
      下：1.醫藥費：5,284 元；2.看護費用：8,000 元。3.精
      神慰撫金：50,000元，合計為63,284元。而原告甲○○所
      得主張被告應賠償所受損失如下：1.醫藥費：330 元；2.
      精神慰撫金：50,000元，合計為50,330元。
六、按給付有確定期限者，債務人自期限屆滿時起，負遲延責任
    。給付無確定期限者，債務人於債權人得請求給付時，經其
    催告而未為給付，自受催告時起，負遲延責任。其經債權人
    起訴而送達訴狀，或依督促程序送達支付命令，或為其他相
    類之行為者，與催告有同一之效力。前項催告定有期限者，
    債務人自期限屆滿時起負遲延責任。民法第229 條定有明文
    。又遲延之債務，以支付金錢為標的者，債權人得請求依法
    定利率計算之遲延利息。但約定利息較高者，仍從其約定利
    率；而應付利息之債務，其利率未經約定，亦無法律可據者
    ，週年利率為百分之五；亦為同法第233 條第1 項及第203
    條所明定。查本件原告請求被告賠償之金額，並未定有給付
    之期限，則原告請求自〔附帶民事訴訟起訴狀〕繕本送達之
    翌日起，按週年利率5%計算之利息，並未逾上開規定之範圍
    ，自無不合；查原告〔附帶民事訴訟起訴狀〕繕本係於94年
    12月19日送達被告收受，則原告請求被告自94年12月20日起
    至清償日止，按週年利率5%計算之利息，洵屬正當。
七、綜上所述，原告依侵權行為法律關係，請求被告分別給付原
    告乙○○、甲○○各63,284元、50,330元，及均自94年12月
    20日起至清償日止按週年利率5%計算之利息部分，洵屬正當
    ，應予准許。逾上開應准許部分之請求，即非正當，要難准
    許，應予駁回。兩造陳明願供擔保，聲請宣告假執行或免為
    假執行，經核原告勝訴部分，因本院所命給付之金額未逾
    500,000 元，依民事訴訟法第389 條第1 項第5 款，應依職
    權宣告假執行，是原告勝訴部分，爰依職權宣告假執行，而
    就被告聲請免為假執行部分則酌定相當之擔保金額併宣告之
    ；另原告其餘假執行之聲請，因訴之駁回而失所依據，不予
    准許。
八、結論：本件原告之訴為一部有理由，一部無理由，並依民事
    訴訟法第79條、第389 條第1 項第5 款、第392 條第2 項，
    判決如主文。
中    華    民    國    95    年    3     月    30    日
                  民事第四庭    法  官  洪碧雀
以上正本係照原本作成
如對本判決上訴，須於判決送達後20日內向本院提出上訴狀
中    華    民    國    95    年    3     月    30    日
                                書記官  黃英寬


司法院資訊處製作；財團法人民間司法改革基金會備份。
